臺灣桃園地方法院民事判決　　　　　　　 95年度訴字第952號
原　　　告　丁○○
原　　　告　甲○○
前列二人共同
訴訟代理人　戊○○
　　　　　　　　　　　　號2樓.
被　　　告　泰亦膠業股份有限公司
法定代理人　丙○○
　　　　　　　　　　　　戶）
被　　　告　乙○○
訴訟代理人　吳志祥律師
上列當事人間請求損害賠償事件，於民國96年1月16日言詞辯論
終結，本院判決如下：
    主  文
被告應連帶給付原告丁○○新台幣貳萬玖仟柒佰肆拾元，及自民
國九十五年五月二十日起，至清償日止，按年息百分之五計算之
利息。
被告應連帶給付原告甲○○新台幣壹拾萬參仟肆佰參拾元，及自
民國九十五年五月二十日起，至清償日止，按年息百分之五計算
之利息。
本判決第一項原告丁○○以新台幣壹萬元為被告供擔保後，得假
執行。被告以新台幣貳萬玖仟柒佰肆拾元為原告丁○○供擔保後
，免予假執行。
本判決第二項原告甲○○以新台幣參萬伍仟元為被告供擔保後，
得假執行。被告以新台幣壹拾萬參仟肆佰參拾元為原告甲○○供
擔保後，免予假執行。
訴訟費用由原告丁○○負擔百分之四十八，原告甲○○負擔百分
之四十二，餘由被告連帶負擔。
原告其餘之訴及假執行均駁回。
    事實及理由
一、本件被告泰亦膠業股份有限公司（下稱泰亦公司）未於言詞
    辯論期日到場，核無民事訴訟法第386條各款所列情形，爰
    依原告聲請，由其一造辯論而為判決。
二、按訴狀送達後，原告不得將原訴變更或追加他訴，但擴張或
    減縮應受判決事項之聲明者，不在此限，民事訴訟法第255
    條第1項第3款定有明文。查本件原告起訴時原聲明(一)、(二)各
    請求被告應連帶給付原告甲○○新台幣（下同）986,590元
    、原告丁○○591520元，及均自民國94年8月15日起至清償
    日止，按按週年利率5%計算之利息；嗣於本件訴訟進行中減
    縮如其聲明(一)、(二)所示，核其所為訴之聲明變更均僅係單純
    減縮利息部分應受判決事項之聲明，核與上開規定相符，應
    予准許。
三、本件原告起訴主張：
  (一)原告丁○○於民國94年8 月15日上午8 時30分許，騎乘車牌
    號碼GB T-396號重型機車，後載原告甲○○行經桃園縣中壢
    市○○路602 號前，因被告乙○○駕駛車號3P-9946 號小貨
    車停車後，未注意後方機車騎來，突開啟車門撞及上開機車
    把手，致原告閃避不及被撞倒，造成原告丁○○受有髖挫傷
    、手指挫傷及原告甲○○受有腦震盪伴有暫時性意識喪失及
    肘挫傷等傷害。因本件車禍發生當時，被告泰亦公司為被告
    乙○○之僱用人，自應就其受僱人即被告乙○○本件執行職
    務不法侵害他人身體、財產之侵權行為負責。
  (二)本件車禍發生當時，被告乙○○所駕駛系爭小貨車係停於上
    開事故地點車道上之白線外（即車道內），倘若當時系爭小
    貨車確係停於車道上之白線內（即車道外），為何原告丁○○騎乘上開機車行經車禍事故地點白線外之車道時，會遭被
    告乙○○突然開啟車門所撞翻？並撞倒當時，原告丁○○髖
    部及手指均有挫傷，原告甲○○因頭部撞擊地面，而受有腦
    震盪並伴有意識喪失及肘膝挫傷等傷害，迄今仍伴隨腦震盪
    之後遺症如精神官能症及頭痛等症狀繼續存在，怎可謂原告
    所受傷勢輕微。
  (三)又因車禍發生當時，被告乙○○堅稱會負完全責任，始未要
    求處理員警製作筆錄及繪製現場圖，並被告乙○○另聲稱系
    爭小貨車有投保，保險公司會理賠，而未加以拍照存證。嗣
    桃園縣警察局中壢分局中福派出所於94年8月24日所製作之
    道路交通事故證明書，係兩造均按車禍事故事實說明詳細並
    登載於政府之官方文件上，豈容被告事後否認。再若被告乙○○於本件車禍中並無過失，則為何於94年11月間邀同原告
    丁○○攜帶醫療單據及財產證明至中壢蘇黎世產險公司商談
    車禍賠償事宜？
  (四)被告應連帶賠償部分臚列如下：1.醫療費：原告丁○○、甲○○各支出57,230元、58,490元。2.機車修理費：原告丁○○支出7,090 元。3.財物損失：原告丁○○個人財物損失
    12,200元（含安全帽1,60 0元、眼鏡3,500 元、手錶1,500
    元、皮帶600 元、皮鞋3,000 元、上衣800 元、西裝褲1,
    200 元）、原告甲○○個人財物損失63, 100 元（含安全帽
    600 元、寶格麗女錶20,000元、瑪瑙手鐲26,000元、皮鞋
    1,500 元、上衣1,800 元、裙子1,200 元、鑽戒10,000、皮
    包2,000 元）。4.不能工作減少薪資損失：原告丁○○、甲○○各損失15,000元、17,000元。5.交通費：本件車禍發生
    後，原告甲○○因傷恐懼騎乘機車，改搭計程車上下班達8
    個月之久，共計支出48,000元。6.慰撫金：因原告甲○○於
    車禍事故發生後，造成腦震盪伴有暫時性意識喪失及肘挫傷
    ，致對汽、機車車輛及道路產生極大恐懼，卻仍須克服障礙
    出門工作，原告丁○○亦同受到原告甲○○不安之影響，原
    告丁○○、甲○○各請求精神損害500, 000元、800,000 元
    。為此，爰依侵權行為之法律關係，提起本件訴訟，並聲明
    ：(一)被告應連帶給付原告甲○○986,590 元，及自起訴狀繕
    本送達之翌日起至清償日止，按週年利率5%計算之利息。(二)
    被告應連帶給付原告丁○○591,520 元，及自起訴狀繕本送
    達之翌日起至清償日止，按週年利率5%計算之利息。(三)上開
    第一、二項聲明願供擔保，請准為假執行之宣告。
四、被告乙○○則以：
  (一)原告丁○○於上開時、地，騎乘上開機車後載原告甲○○行
    經中壢市○○路602號時，其已將上揭小貨車停靠在該門牌
    前外車道上之白線內（即車道外），僅因至副架駛座儲物箱
    拿取資料，而暫將駕駛座開啟車門約10至20公分（即車門開
    啟後之車門外則亦在白線內），適有原告騎乘上開機車未注
    意車前狀況，致上開機車把手從後擦撞上揭小貨車車門外側
    ，造成上開機車重心不穩跌倒，當時幸因該機車車速緩慢，
    倒地後除該機車左葉子板稍有刮痕，及原告丁○○受有髖挫
    傷、手指挫傷及原告甲○○受有手肘挫傷外，並無其他明顯
    物損或人員身體外傷，當時處理本件車禍之員警見人車損害
    程度輕微，在徵詢兩造同意後，亦認無必要製作筆錄及繪製
    現場圖，甚當日伊陪同原告至天晟醫院就醫時，僅因原告甲○○主訴有撞到頭部，原告始接受電腦斷層掃瞄及照X 光檢
    查，伊並主動聯繫訴外人蘇黎世保險股份有限公司洽談保險
    理賠事宜，惟於過程中均未見原告有何明顯嚴重受傷情狀，
    並就本件車禍之發生，伊並無過失。縱有過失，倘不能證明
    兩造過失程度者，推定過失各半，且因原告騎乘機車末注意
    車前狀況而有明顯過失，故伊亦得主張過失相抵原則之適用
    。又伊雖受僱於被告泰亦公司，然於車禍發生當日其有排休
    假，僅因前1 日未及將上揭小貨車開回公司，而延至翌日上
    午始將上揭小貨車開回公司，詎料於公司門口發生車禍。
  (二)伊否認上開道路交通事故証明書，就本件車禍之肇事責任認
    定有證明能力。蓋員警非肇事責任鑑定單位，且製作證明書
    之該員警並未親見車禍現場，僅單憑原告片面之詞製作，並
    非可採。
  (三)再上開機車除左葉子板除有刮痕外，並無明顯損害，惟據原
    告提出由訴外人常新車業有限公司（下稱常新公司）出具之
    估價單與統一發票而觀，其中估價單上即載明工資2,050元
    及材料5,040元，為何統一發票上卻僅註記零件7,090元？再
    因上開機車僅左葉子板刮傷，卻何需更換鎖頭全組、後架、
    電動啟動盤、右後視鏡、手拉桿、眼鏡框及遮陽板等零件？
    足徵常新公司所估之機車修理費不實在，亦與本件車禍無因
    果關係。而原告所受之傷勢程度輕微，除車禍發生當日曾至
    天晟醫院接受診療，並於94年8月18日再次回診外，均再無
    其他必要之醫療行為，益證原告僅受有輕微挫傷之事實為真
    。雖原告甲○○陳稱於車禍後仍時有頭痛及精神官能症等後
    遺症存在，然頭痛屬於痛覺，無症狀可診察，診治醫師極易
    誤信病患陳述而誤診；至精神官能症範圍甚廣，燥鬱症等均
    屬普遍之疾病，且精神官能症屬於心理狀態，亦無症狀可診
    察，故診治醫師亦極易誤信病患陳述而開立診斷證明。縱認
    原告甲○○上述症狀為真，亦與本件車禍無因果關係。
  (四)原告本件請求上開財物之損失及交通費支出並無實據，從上
    開物品中做目視檢查，僅除皮帶、安全帽、眼鏡外，其餘部
    分並無明顯損壞，且未提出車資單據為憑，惟在情誼考量下
    ，伊仍願意賠償原告財物損失3,000元。另就醫療費部分，
    據原告提出之醫療費收據而觀，實際共僅支出4,160元（即
    原告丁○○2,230元、原告甲○○1,930元）；而就不能工作
    減少薪資損失部分，僅原告丁○○請假3日外，否認原告甲○○有因本件車禍發生而無法工作請假之情事，亦未提出請
    假憑證，故伊僅願意賠償原告丁○○不能工作損失3,000元
    ；再以本件車禍原告僅受有輕微傷勢而論，其亦願意賠償原
    告丁○○、甲○○慰撫金各3,600元等情，資為抗辯，並聲
    明：(一)駁回原告之訴。(二)如受不利判決，願供擔保，請准宣
    告免為假執行。
五、被告泰亦公司方面：被告泰亦公司未於言詞辯論期日到場，
    亦未提出書狀作何聲明或陳述。
六、原告起訴主張：原告丁○○於94年8 月15日上午8 時30 分
    許，騎乘車牌號碼GB T-396號重型機車，後載原告甲○○行
    經桃園縣中壢市○○路602 號前，因被告乙○○駕駛車牌號
    碼3P-994 6號小貨車停車後，開啟車門撞及原告騎乘之上開
    機車把手，致原告人車倒地，造成原告丁○○受有髖挫傷、
    手指挫傷及原告甲○○受有腦震盪伴有暫時性意識喪失及肘
    挫傷等傷害之情，為被告乙○○所不爭執，並有原告提出診
    斷證明書影本二紙、桃園縣警察局中壢分局道路交通事故證
    明書影本一紙在卷可稽，被告泰亦膠業股份有限公司已於相
    當時期受合法之通知，而於言詞辯論期日不到場，亦未提出
    準備書狀爭執，依民事訴訟法第280 條第3 項、第1 項規定
    視同自認，是原告此部分之主張堪信為真實。
七、原告主張被告乙○○受僱於被告泰亦膠業股份有限公司之情
    ，被告乙○○並不爭執，而被告泰亦膠業股份有限公司已於
    相當時期受合法之通知，而於言詞辯論期日不到場，亦未提
    出準備書狀爭執，依民事訴訟法第280 條第3 項、第1 項規
    定視同自認，是原告此部分之主張堪信為真實。被告乙○○
    自承「當天早上先把車子開回公司」等情，顯見被告乙○○
    於本件車禍時是執行職務，亦可認定。
八、原告另主張：被告乙○○於前揭時地停車後，未注意後方來
    車，開啟車門，致原告騎乘之機車閃避不及，而發生車禍，
    認被告乙○○有過失之情，惟被告乙○○否認有過失，辯稱
    ：伊停車後將車門開啟十至二十公分，車門仍在白線內，因
    資料未拿而到副駕駛座儲物箱拿資料，原告騎乘之機車把手
    從後擦撞伊駕駛之貨車車門，伊無過失云云（參見九十五年
    七月十八日筆錄、九十五年七月四日答辯狀）。經查：被告
    乙○○於九十五年五月三十日警詢中陳稱：停於路旁當我要
    下車並開啟車門時，我有看後面沒有車，但突然後方有一重
    機車ＧＢＴ─三九六號就從我後面過來，不小心對方的機車
    把手碰觸到我的車門，人車並當場跌倒受傷等情。又於九十
    五年六月二日答辯狀陳述「我於就職之泰亦膠業公司門前停
    放公司貨車，欲下車推開車門時，並未看到後方有來車隨即
    開車門」之情，顯被告於警詢中之陳述與在本院之答辯不同
    ，但九十五年五月三十日警詢時及九十五年六月二日答辯狀
    陳述時距本件車禍發生較近，記憶應較清楚，是應以警詢及
    九十五年六月二日之陳述較為可採。被告乙○○雖辯稱：有
    看後方無來車才開啟車門云云。惟本件車禍現場並無障礙物
    、視距良好，有道路交通事故調查報告表（一）一份在卷可
    稽，是被告乙○○若有注意後方無來車方開啟，何以會開啟
    車門後撞擊原告騎乘之重型機車，顯見被告乙○○於開啟車
    門時，未注意後方有無來車，顯違反本件車禍時即修正前道
    路交通安全規則第一百十二條第一項第十五款「停車向外開
    啟車門時，應注意行人、車輛，並讓其先行」之規定，被告
    乙○○顯有過失。
九、原告甲○○主張：本件車禍其除受有腦震盪伴有暫時性意識
    喪失及肘挫傷害外，另有車禍後遺症即精神官能症，有天晟
    醫院診斷證明書影本一紙為證，然為被告乙○○所否認，經
    本院函詢天晟醫院復稱「唯依王員因精神官能症之病症就診
    日期與車禍日期似又有一段間隔，恐難確切判斷王員之精神
    官能症之症狀與車禍間有直接因果關係」，有該院九十五年
    十一月二十一日天晟法字第95112101號函在卷可稽，是原告
    甲○○復無法舉證以實其說，原告甲○○此部分之主張不足
    採信。
十、按因故意或過失，不法侵害他人之權利者，負損害賠償責任
    ；受僱人因執行職務，不法侵害他人之權利者，由僱用人與
    行為人連帶負損害賠償責任。民法第一百八十四條第一項前
    段、第一百八十八條第一項前段定有明文。本件被告乙○○
    受僱於被告泰亦膠業股份有限公司，於本件車禍發生時係駕
    駛被告泰亦膠業股份有限公司之貨車返回公司，係執行職務
    ，因被告乙○○之過失致原告二人受傷，被告二人應負賠償
    責任。
十一、茲就原告請求之各項損害分別審酌如下：
  （一）醫療費用：
      １原告丁○○部分：
          其主張共支出57,230元（天晟醫院四次共2,080 元、
          王小兒科計150 元、中藥部分計55,000元），業據原
          告丁○○提出天晟醫院門診醫療費用收據影本四紙及
          王小兒科門診收據影本一紙為證，被告乙○○對於有
          收據之醫療費用共2,230 元並不爭執，但否認原告鄭
          堯馨有支出中藥費用55,000元。原告就其支出中藥費
          用55,000元無法舉證以實其說，中藥費用55,000即應
          予剔除。是原告丁○○得請求之醫療費用為2,230 元
          。
      ２原告甲○○部分：
          其主張共支出58,490元（天晟醫院前四次計1,780 元
          、王小兒科計150 元、長庚醫院二次計920 元、信望
          愛中醫診所一次150 元、天晟醫院後三次1,180 元、
          藥品1560元、餘為中藥費用），業據原告甲○○提出
          天晟醫院門診醫療費用收據影本七紙（四加三）、王
          小兒科門診收據影本一紙、信望愛中醫診所門診收據
          一紙、長庚醫院醫療費用收據二紙為證，被告乙○○
          就天晟醫院前四次醫療費用1,780 元及王小兒科診所
          150 元計1930元不爭執，餘均否認。經查：原告王小
          瑩就中藥支出部分並無法提出診斷證明書及醫療費用
          收據為證；亦未提出長庚醫院診斷證明書、信望愛中
          醫診所診斷證明書為證，無法證明原告係因本件車禍
          受傷而到長庚醫院及信望愛中醫診所就診；原告王小
          瑩至天晟醫院後三次就診係就精神官能症治療，此部
          分與本件車禍無關，已於前揭九、所述，上開費用均
          應剔除，是原告甲○○能請求之醫療費用為1,930 元
          。
  （二）財物損失：
        原告丁○○主張個人財物損失12,200元（含安全帽1,60
        0 元、眼鏡3,500 元、手錶1,500 元、皮帶600 元、皮
        鞋3,000 元、上衣800 元、西裝褲1, 200元）。原告甲○○個人財物損失63, 100 元（含安全帽600 元、寶格
        麗女錶20,000元、瑪瑙手鐲26,000元、皮鞋1,500 元、
        上衣1,800 元、裙子1,200 元、鑽戒10,000、皮包2,00
        0 元）。業據原告提出毀損相片八幀為證，然被告乙○○否認原告二人於本件車禍時有上開之財物損失，原告
        無法證明其上開之損失係本件車禍所造成，是難認原告
        因本件車禍而有上開財物損失。惟被告乙○○願賠償共
        三千元，是原告可請求之財物損失各1,500 元。
  （三）原告丁○○之機車修理費用7,090 元（工資為2,050 元
        ，零件共5,040 元）：
        被告乙○○雖否認原告有此支出，認與本件車禍無因果
        關係云云。經查：本件機車修理費用共7,090 元，業據
        常新車業有限公司負責人己○○到庭證述明確，並有原
        告提出常新車業有限公司估價及統一發票各一紙在卷可
        證，衡諸原告騎乘機車遭被告乙○○開啟車門撞擊致機
        車倒地，機車應有損害，是原告主張其機車鎖頭、腳踏
        板、左側條、後架、後士除尾、電動啟動盤、左後視鏡
        、右後視鏡、手拉桿、眼鏡框、坐墊之損害，尚屬合於
        常情，是被告乙○○之抗辯即不足採。惟按依民法第19
        6 條請求賠償物被毀損所減少之價額，得以修復費用為
        估定之標準，但以必要者為限，例如修理材料以新品換
        舊品，應予折舊，前已論及，是原告丁○○永貴此部分
        修理之零件，自應計算折舊。查系爭機車係於83年10月
        出廠，有前揭機車行車執照影本一紙在卷可稽，系爭機
        車使用已逾10年，而依行政院所頒固定資產耐用年數表
        ，機器腳踏車之耐用年數為３年，再依定率遞減法每年
        折舊率為536 / 1000，而按採用定率遞減法者，其最後
        １年度之未折減餘額以等於成本1/10為合度，所得稅法
        第54條第3 項復有明文規定。系爭機車既已使用逾3 年
        ，參照前揭規定，其所餘價值即應以成本1/1 0 為限，
        故修理所支出之零件費用即以504 元為可採（計算式：
        零件費用共5,040 ×1/10＝504） ，加上工資費用2,
        030 元，原告丁○○此部分之損失，應以2536元為可採
        （計算式：504 ＋2050＝2554）。
  （四）原告甲○○因本件車禍支出交通費用48,000元：
        原告此部分之請求為被告乙○○所否認，原告甲○○復
        無法提出證據以實其說，原告甲○○此部分之請求尚難
        採信。
  （五）不能工作損失：
      １原告丁○○部分：
          原告丁○○主張其不能工作之損失為15,000元之情，
          業據原告丁○○提出請假單影本一紙為證。被告黃金
          碧僅承認原告請假三日，餘均否認。觀諸原告丁○○
          之請假單僅請假三日（94年8 月15日至94年8 月17日
          ），原告丁○○並未提出超過三日之請假證據，是僅
          能請求三日請假之不能工作損失。原告丁○○九十四
          年之工作所得416,830 元，此有稅務電子閘門財產所
          得調卷明細表一份在卷可稽，是原告一日之所得為1,
          158 元（416,830 12個月30日），三日計3,474
          元，是原告丁○○可請求之不能工作損失為3,474 元
          。
      ２原告甲○○部分：
          原告甲○○主張其不能工作之損失為17,000元。然為
          被告乙○○所否認，原告甲○○無法提出請假證明為
          證，尚難認原告甲○○此部分之請求為可採。
  （六）慰撫金部分：
        原告丁○○因本件車禍受有髖挫傷、手指挫傷及原告甲○○受有腦震盪伴有暫時性意識喪失及肘挫傷等傷害，
        致受有精神上之損害，有診斷證明書二紙可證，本院審
        酌兩造之身分、資力、原告受害之程度，認原告丁○○
        於二萬元、原告甲○○於十萬元範圍內之請求為適當，
        逾此部分，則非有據。
十二、是否有過失相抵：
      被告抗辯原告亦有過失，主張過失相抵云云。經查：本件
      車禍肇因於被告乙○○未讓後方來，逕開啟車門下車，已
      如前八、所述，原告丁○○對於被告乙○○突然開啟車門
      ，應屬無法注意及防範，原告丁○○應無過失，本件自無
      過失相抵之情，是被告此部分之抗辯並不足採。
十三、從而，原告依侵權行為損害賠償之法律關係所得請求被告
      應連帶給付原告丁○○新台幣貳萬玖仟柒佰伍拾捌元（醫
      療費用2,230 元＋財物損失1,500 元＋機車修理費用2,55
      4 元＋不能工作損失3,474 元＋慰撫金20,000元＝29,758
      元）及自起訴狀繕本送達之翌日（即民國九十五年五月二
      十日）起，至清償日止，按年息百分之五計算之利息。被
      告應連帶給付原告甲○○新台幣壹拾萬參仟肆佰參拾元（
      醫療費用1,930 元＋財物損失1,500 元＋慰撫金100,000
      元＝103,430 元），及自起訴狀繕本送達之翌日（即民國
      九十五年五月二十日）起，至清償日止，按年息百分之五
      計算之利息。為有理由，應予准許，逾此部分之請求為無
      理由，應予駁回。
十四、原告陳明願供擔保，聲請宣告假執行，經核其勝訴部分，
      並無不合，爰酌定相當之擔保金額宣告之；至其敗訴部分
      ，其假執行之聲請亦失所附麗，併予駁回。另被告聲請願
      供擔保免以假執行，酌定相當擔保金額，准許被告免為假
      執行。
十五、據上論結，原告之訴為一部為有理由，一部為無理由，應
      依民事訴訟法第三百八十五條第一項、第七十九條但書、
      第八十五條第一項、第二項、第三百九十條第二項、第三
      百九十二條第二項，判決如主文。
中    華    民    國    96    年     1     月    30   日
                       民事第一庭法　官　吳爭奇
上為正本係照原本作成
如對本判決上訴，須於判決送達後20日內向本院提出上訴狀
中　  華　　民　　國　　96　　年　　 1 　  月　　30   日
                                 書記官　梁麗雲
